最高法院刑事判決　　　　　　九十四年度台上字第一九一一號
　　上　訴　人　乙○○
　　　　　　　　　　　　3樓
　　　　　　 　 甲○○
上列上訴人等因搶奪等罪案件，不服台灣高等法院高雄分院中華
民國九十一年二月五日第二審判決（九十年度上訴字第一九一四
號，起訴案號：台灣高雄地方法院檢察署八十九年度偵字第一五
一○二號），提起上訴，本院判決如下：
    主  文
原判決關於乙○○搶奪及甲○○部分撤銷，發回台灣高等法院高
雄分院。
其他上訴駁回。
    理  由
壹、撤銷發回（即乙○○搶奪及甲○○部分）
本件原判決認定：上訴人乙○○與少年施明憲（另案由台灣高雄
少年法院裁定）基於意圖為自己不法所有之概括犯意聯絡，先後
在原判決附表貳所示之時、地，事前將機車車牌卸下後，由乙○
○騎乘機車搭載施明憲，趁機車騎士將皮包置於機車腳踏板上不
注意且不及防備，或行人行走之際，由施明憲從後出手奪取，連
續搶奪如原判決附表貳所示之財物（其中編號第三次因李淑娟於
遭搶時，緊抓住皮包，而未得逞），所搶得之財物均由乙○○與
施明憲平分花用，皮包及其內之證件則予丟棄。乙○○嗣仍承同
一不法所有之概括犯意，於原判決附表參所示之時、地，以該附
表所述之方式，連續趁林金雀、黃淑芳、吳思賢、簡秀玲、邱桂
琴、陳高鳳及吳秋蓉等人徒步行走將皮包側背於肩上，或將行動
電話掛於腰際間，或騎乘機車時將袋子置於機車腳踏板上而不注
意之際，搶奪如原判決附表參所列之財物。上訴人甲○○基於意
圖為自己不法所有之概括犯意，於原判決附表肆所示之時、地及
方式，趁不詳姓名之女子及薛蘭君二人騎乘機車，分別將皮包置
於機車車前之車籃內或機車腳踏板上不注意致不及防備之際，趁
機奪取其皮包及皮包內之財物，嗣甲○○並將所搶得之一枚金戒
子，持往典當新台幣（下同）八百元。乙○○又與甲○○仍承共
同意圖為自己不法所有之概括犯意聯絡，由乙○○騎乘機車後載
甲○○，於原判決附表伍所列之時、地，趁秦曾麗華、楊靜宜、
卓昀汎、許金津、董錦蓉、張淑真等人或徒步行走、或騎乘機車
將袋子置於機車腳踏板上，或乘坐於機車後座處，手提皮包未注
意而不及防備之際，由甲○○下手搶奪該表列之財物。又乙○○
與甲○○再承同一不法所有之概括犯意聯絡，或各自單獨，或由
乙○○騎乘機車後載甲○○，推由甲○○下手奪取財物之分工方
式，於原判決附表陸所列之時、地，趁陳秋宙、吳素卿、林俞萱
、賴錦娥、李昆蓓等人（原判決附表陸編號十被害人吳芳珠部分
除外），或徒步行走、或騎乘機車將袋子置於機車腳踏板上，或
乘坐於機車後座處手提皮包未注意而不及防備之際，搶得如該表
陸所列之財物（編號十除外）。嗣經高雄市政府警察局刑警大隊
追查遭搶之行動電話使用序號等資料後，輾轉查出乙○○等人，
並扣得螺絲起子等情。因而撤銷第一審關於論處上訴人等搶奪罪
刑部分之判決，改判論上訴人等以共同連續意圖為自己不法之所
有，而搶奪他人之動產罪，處乙○○有期徒刑參年肆月；甲○○
有期徒刑參年，固非無見。
惟查：(一)、證據之取捨與事實之認定，固為事實審法院之職權，
惟如調查所得之證據，就待證事實之內容不相一致時，仍應依經
驗法則、論理法則定其取捨，並於判決理由內詳予說明其所得心
證之理由，方足為事實認定之依據。原判決認定上訴人乙○○有
原判決附表六編號三及五之犯行，雖以被害人林俞萱、李昆蓓於
警詢之指訴，為其所憑證據之一。然被害人林俞萱於警詢時固證
謂：「（問：請妳仔細看本隊是否有當時搶奪妳皮包之人及被搶
奪皮包之物？）經我仔細看有認出當時搶奪我皮包之歹徒（經警
告知嫌疑人為乙○○）及本人所有之行動電話壹具」，「（問：
妳如何確認該具行動電話是妳被搶之物）這具廠牌ＳＡＧＥＭ九
一八型黑色行動電話是我於民國八十九年六月初在高雄市苓雅區
光華、四維路口台灣大哥大通訊行購得」各等語（見高雄市政府
警察局刑案偵查卷第四卷第五頁正背面），似有指認上訴人乙○
○為搶奪之嫌犯，及領回被搶之前開行動電話之情事。惟其於第
一審法院九十年六月二十七日調查時則證稱：「……搶奪我的人
是一個騎機車……那個騎車的人胖胖壯壯的，我被搶的東西都沒
有找回來」，「（問：在警局做筆錄時，是否有指認被告？）有
，當時乙○○坐在那裡，我看了之後，我覺得不像，我有跟警察
講，但警察說被告乙○○已經有承認」各等語明確（見第一審卷
(二)第六十六頁背面、六十七頁），又被害人李昆蓓於警詢時僅證
以：「該歹徒……身高一百七十公分左右，高壯……」（見高雄
市政府警察局刑案偵查卷第五卷第二十三頁背面），嗣在第一審
法院九十年六月二十七日調查時則證陳：「……我是去年（八十
九年）快放暑假時大約六月底，我是在楠梓區○○路被搶的……
搶我的人身材壯壯的」，「（問：可否指認當時搶奪的人？）搶
我的就只有一個人，但是不像被告乙○○那麼胖，也不像被告甲
○○那麼瘦，是比被告甲○○胖一點」各等語（見第一審卷(二)第
五十三、五十七頁）；如林俞萱、李昆蓓於第一審法院所證無訛
，能否認上訴人乙○○有原判決附表六編號三及五之犯行，即有
疑義。原判決就上開不同之陳述，未於理由內詳予說明，何以取
信其一，摒棄其餘之心證理由，即以被害人林俞萱等於警詢之指
訴，資為不利上訴人乙○○認定之憑據，已有判決理由不備之違
法。(二)、有罪判決書之事實認定，為適用法令之準據，法院應將
與論罪科刑有關之事項，翔實記載，然後於理由內逐一說明其憑
以認定之證據，並使事實認定與理由說明，互相適合，方為合法
。倘若事實認定與理由說明，不相一致，或事實、理由內之記載
，前後齟齬，按諸刑事訴訟法第三百七十九條第十四款後段規定
，均屬判決理由矛盾之當然違背法令。原判決事實記載：「……
乙○○與甲○○承前開意圖為自己不法所有之概括犯意聯絡，或
由乙○○，或由甲○○，或由乙○○騎乘機車後載甲○○，並於
尋得目標後，再由甲○○下手奪取財物之分工方式，於附表陸所
列之時間、地點，趁陳秋宙……等人（除原判決附表陸編號十被
害人吳芳珠部分外），或徒步行走、或騎乘機車將袋子置於機車
腳踏板上，或乘坐於機車後座處手提皮包未注意而不及防備之際
，搶奪得如原判決附表陸所列之財物（除原判決附表陸編號十被
害人吳芳珠部分外）」等情（原判決第三頁第七至十二行）。認
定上訴人乙○○及甲○○就該附表編號第十二及十三部分，亦有
搶奪之犯行，惟該附表編號第十二及十三部分，分別記載葉智富
於八十九年六月上旬遭竊摩托羅拉牌及西門子牌行動電話二具；
陳佳音於八十九年五月上旬遺失國際牌行動電話一具等情（原判
決第二十八頁），其事實之認定與附表之記載，不盡一致，自非
適法。況被害人葉智富於警詢及第一審法院調查陳稱：伊並未見
到何人侵入伊家竊盜之過程，伊回家，快到門口時，見家門旁有
二個黑影，伊想是小偷，且很緊張即趕快離開，不敢回家，事後
再聯絡家人，因伊有近視並無法指認嫌犯；另被害人陳佳音於警
詢及第一審法院調查亦供以：伊所領回之行動電話並未失竊亦未
遭搶奪，係在八十九年五月間遺失各等語，有彼等警詢筆錄及第
一審法院九十年七月二日辦理刑案電話查詢登記表（見高雄市政
府警察局八十九年八月三十一日高市警刑偵三字第四九二一五號
函檢送之警卷十四頁正背面，十六頁正背面，第一審卷(二)第六十
九至七十頁），如葉智富及陳佳音所供無訛，彼等並無被搶奪行
動電話之情事，原判決此部分事實之認定，與所採用之證據顯不
相適合，亦有證據上理由矛盾之違法。以上或為上訴意旨所指摘
，或為本院得依職權調查之事項，應認原判決關於乙○○搶奪及
甲○○部分有撤銷發回之原因。
貳、上訴駁回（即乙○○加重竊盜罪部分）
按刑事訴訟法第三百七十六條所列各罪之案件，經第二審判決者
，不得上訴於第三審法院，法有明文。本件上訴人乙○○所犯加
重竊盜罪部分，原審係依刑法第三百二十一條第一項第三款論處
罪刑，核屬刑事訴訟法第三百七十六條第二款之案件。依首開說
明，既經第二審判決，自不得上訴於第三審法院，上訴人乙○○
竟復一併提起上訴，顯為法所不許。其此部分上訴為不合法，應
予駁回。
據上論結，應依刑事訴訟法第三百九十七條、第四百零一條、第
三百九十五條前段，判決如主文。
中　　華　　民　　國　九十四　年　　四　　月　 十五 　日
                      最高法院刑事第七庭
                          審判長法官  林　增　福
                                法官  邵　燕　玲
                                法官  張　清　埤
                                法官  陳　世　雄
                                法官  陳　朱　貴
      本件正本證明與原本無異
                                      書  記  官
中　　華　　民　　國　九十四　年　　四　　月　二十二　日
                                                      Ｔ
